臺灣新竹地方法院行政訴訟判決　
110年度交字第18號
原      告  宋書緯  



訴訟代理人  黃致穎律師

被      告  交通部公路總局新竹區監理所

代  表  人  吳季娟  
訴訟代理人  胡惠茹  
上列當事人間交通裁決事件，原告不服被告民國110年1月8日竹
監裁字第50-Z00000000號裁決，提起行政訴訟，本院判決如下：
    主  文
原告之訴駁回。
訴訟費用新臺幣參佰元由原告負擔。
    事實及理由
一、程序事項：
  ㈠本件因屬不服被告所為道路交通管理處罰條例(下稱道交條
　  例)第8條之裁決而提起撤銷訴訟，依行政訴訟法第237條之
　  7規定，不經言詞辯論，逕行裁判，合先敘明。
　㈡又原告起訴後，被告代表人變更為吳季娟，茲據新任代表人
    具狀聲明承受訴訟，於法核無不合，應予准許。
二、事實概要：
    原告駕駛KLD-7717號營業大貨車，於109年11月3日14時16分
    許，行駛於國道一號北上316.1公里處，經民眾於109年11月
    7日提供行車紀錄器影像，向內政部警政署國道公路警察局
    第四公路警察大隊(下稱國道四隊)提出檢舉，並經國道四隊
    查證後於109年11月18日以國道警交字第Z00000000號違反道
    路交通管理事件通知單舉發「非遇突發狀況在行駛中於車道
    中暫停影響他車通行」，並郵寄至車主之公司登記地，於10
    9年11月30日完成送達程序。原告不服，於109年12月29日提
    出交通違規移轉歸責申請，表示欲提起行政訴訟，被告遂於
    110年1月8日開立本案第50-Z00000000號裁決書，裁處原告
    罰鍰新臺幣壹萬捌仟元整，記違規點數3點，並應參加道路
    交通安全講習，郵寄至原告指定之送達地址於110年1月13日
    由受雇人簽收，完成送達程序，原告不服，遂提起本件行政
    訴訟。
三、本件原告主張略以：
  ㈠本案起因乃因『ATC-1335』自小客車違規駕駛。原告於109
    年11月3日下午14時14分行駛於國道北向時，14時16分行經
    過國道8轉東西向316.1公里處時，車號000-0000橫跨三線道
    從內線切換中線，隨即又從中線車道切換外車道時，原告這
    時看到自小客車打方向燈並踩剎車強行要駛出交流道時也按
    喇叭示警並緩慢減速。原告所駕駛之車輛因煞車系統是雙迴
    路空氣油壓複合式與喇叭是排氣剎車的關係，空氣油壓已不
    足，導致本車的儀表板上警示燈亮起並發出BB叫的警示音提
    醒駕駛人，故原告駕駛車輛緩慢減速切換至匯出口後停止於
    車道上(此時氣壓已洩盡)。況原告於急煞後會有「66秒後無
    法行駛」之行為發生，絕非檔道不駛離。此外，原告對『ATC
    -1335』交通違規逕行舉發，經國道公路警察大隊確認後對其
    相關處分，『ATC-1335』車主心生怨恨，對原告進行報復性檢
    舉，始有本事件。
  ㈡國道公路警察大隊舉發原告違規事實顯然有誤，如前所述，
    本件因原告駕駛之車輛氣壓失能故欲能入擋位需要時間讓車
    子自行打空氣，再利用空氣去推油，離合器才能入擋做動
    作，原告非無故暫停於車道。此外，原告車輛為重車，行駛
    操作非一般轎車敏捷，遭承辦員警以自身譩測作為指控兩次
    刻意阻擋ATC-1335號車顯為有誤，原告未曾有報復迫害ATC-
    1335之心態及具體行為，員警僅以「兩車同時向右及同時向
    左」動作就論斷此為『刻意阻擋他車』，猶顯武斷!
  ㈢並聲明：原處分撤銷；訴訟費用由被告負擔。  
四、被告則答辯略以：
  ㈠本案經國道四隊函覆本件舉發無誤，且經被告檢視採證影像
    資料，違規當時車流順暢，原告車輛前方並無任何不得已之
    客觀因素須於行駛狀態下突然於車道中暫停之情事，此舉已
    造成後方車輛行進之危險，易有急煞或閃避之舉措，危害交
    通安全至為明顯。
　㈡原告雖稱違規當時係車輛短暫失能(空氣油壓不足)無法正常
    行駛，致儀表板警示燈亮起等車況異狀情形一節，然原告未
    提出任何證據以實其說外，且依檢舉影像中亦可稽原告於暫
    停國道八號入口匝道上時，卻可向右起駛後煞停，隨即再次
    起駛向左，顯與原告所述氣壓洩光約66秒後無法行駛之行為
    」事實不符　
  ㈢聲明：駁回原告之訴；訴訟費用由原告負擔。
五、本院之判斷：
  (一)按「汽車除遇突發狀況必須減速外，不得任意驟然減速、
      煞車或於車道中暫停。」，道路交通安全規則第94條第2
      項前段定有明文。再按「汽車駕駛人，駕駛汽車有下列情
      形之一者，處 6,000元以上24,000元以下罰鍰，並當場禁
      止其駕駛：…四、非遇突發狀況，在行駛途中任意驟然減
      速、煞車或於車道中暫停。」、「汽車駕駛人有下列各款
      所列條款之一者，除依原條款處罰鍰外，並予記點：…三
      、有第43條…情形之一者，各記違規點數三點。」、「汽
      車駕駛人，有下列情形之一者，應接受道路交通安全講習
      ：…三、有第43條規定之情形。」、「本條例之處罰，受
      舉發違反道路交通管理事件之受處罰人，認為受舉發之違
      規行為應歸責他人者，應於舉發違反道路交通管理事件通
      知單應到案日期前，檢附相關證據及應歸責人相關證明文
      件，向處罰機關告知應歸責人，處罰機關應即另行通知應
      歸責人到案依法處理」，處罰條例第43條第1項第4款、第
      63條第1項第3款、第24條第1項第3款、第85條第 1項分別
      定有明文。
  (二)前揭事實概要欄所載之事實，為原告所不爭執，並有舉發
　　  違反道路交通管理事件通知單、違反道路交通管理事件裁
　　  決、汽車車籍及駕駛人查詢報表、採證光碟等在卷可稽，
　　  勘信為真。據此，有所爭執者，即在於原告是否有「非遇
　　  突發狀況，在行駛中驟然煞車」之行為？
  (三)經查，經本院當庭勘驗採證光碟，勘驗結果：「（原告行
　　  車紀錄器時間2020/11/03 14:16:08-14:16:17）畫面顯示
　　  檢舉人車輛自內側車道施打右側方向燈行經中線車道後再
　　  至外側車道並持續行駛至右側開往國道八號入口匝道。
　　  （2020/11/03 14:16:18-14:16:20）原告車輛為閃避檢舉
　　  人車輛即向右行駛至往國道八號入口匝道上。（2020/11/
　　  03 14:16:21-14:16:32）見原告車輛緩慢煞車後停於車道
　　  上(檢舉人車輛在後)，此時原告車輛前方未見任何緊急危
　　  難或突發狀況，至14:17:00影像結束。（檢舉人前方行車
　　  紀錄器時間2020/11/03 14:15:22-14:15:28）可聽聞原告
　　  自後方持續按鳴喇叭（2020/11/03 14:15:27-14:15:30）
　　  原告於右側出現並超越檢舉人車輛至前方。（2020/11/03
　　  14:15:30-14:15:39）原告車輛緩慢煞車後停於往國道八
　　  號入口匝道上。（2020/11/03 14:15:40-14:16:34）畫面
　　  多部車輛經由路肩繞過檢舉人及原告車輛持續前行。（20
　　  20/11/03 14:16:35）原告車輛閃爍雙黃燈（2020/11/03
　　  14:16:41-14:16:45）檢舉人車輛起步欲由原告車輛右側
　　  路肩超越（2020/11/03 14:16:46）原告車輛由靜止狀態
　　  突然起駛，車頭隨即向右偏致阻擋檢舉人車輛之去向，並
　　  於14:16:47緊急煞停（2020/11/03 14:16:51-14:17:03）
　　  檢舉人車輛後退再次欲由原告車輛左側超越（2020/11/03
　　  14:17:04-14:17:07）原告車輛車頭再次向左偏致阻擋檢
　　  舉人行駛動線（14:17:08）原告緊急煞停（2020/11/03 1
　　  4:17:11-14:17:19）檢舉人再次後退並加速自原告車輛左
　　  側超越後直行至影像結束（檢舉人後方行車紀錄器時間20
　　  20/11/03 14:16:21-14:16:28）可聽聞原告持續按鳴喇
　　  叭，同時未見原告減速煞車，即自檢舉人車輛右側超越
　　 （2020/11/03 14:17:21）可見原告車輛跨越槽化線後繼續
　　  駛回國道一號北上車道至影像結束。」等情，有勘驗筆錄
      附卷足稽（見本院卷第173-174頁）。從上勘驗結果可知
      ，違規當時車流順暢，畫面中亦未見原告車輛前方有任何
      不得已之客觀因素造成原告必須於行駛狀態下突然於車道
      中暫停之情事，原告卻於高速公路匝道暫停，此情顯已構
      成處罰條例第43條第1項第4款規定之「非遇突發狀況，在
      車道中暫停」之違規行為，事屬明確。
（四）至於原告主張本件乃因煞車系統之故，導致原告的儀表板
　　  上警示燈亮起並發出BB叫的警示音提醒駕駛人，故原告才
　　  駕駛車輛緩慢減速切換至匯出口後停止於車道上(此時氣
　　  壓已洩盡)，且原告於急煞後會有「66秒後無法行駛」之
      行為發生，絕非檔道不駛離云云，然如前開勘驗內容得見
      ：「（2020/11/03 14:16:41-14:16:45）檢舉人車輛起步
      欲由原告車輛右側路肩超越（2020/11/03 14:16:46）原
      告車輛由靜止狀態突然起駛，車頭隨即向右偏致阻擋檢舉
      人車輛之去向，並於14:16:47緊急煞停（2020/11/03 14:
      16:51-14:17:03）檢舉人車輛後退再次欲由原告車輛左側
      超越（2020/11/03 14:17:04-14:17:07）原告車輛車頭再
      次向左偏致阻擋檢舉人行駛動線（14:17:08）原告緊急煞
      停（2020/11/03 14:17:11-14:17:19）」，綜上，當檢舉
      人車輛由原告車輛右側路肩超越離開時，原告車輛由靜止
      狀況突然起駛、車頭並隨即向右偏，若如原告所述其乃因
      為煞車系統有問題而停止，然系統問題排除而可起駛之際
      剛好正逢檢舉人車輛要從原告車輛右側離開，而此時剛好
      原告車頭右偏，此種同步啟動且方向相同之巧合似有可疑
      ；再者，由原告車輛第一次車頭右偏並緊急煞停，之後，
      當檢舉人車輛後退又再次欲由原告車輛左側超越之際，原
      告車輛再次左偏阻擋檢舉人並緊急煞停，由原告車輛二次
      緊急煞停及起駛之動作及時間觀之，原告第一次煞停時間
      （14:16:47）與原告車頭再次左偏阻擋檢舉人（14:17:08
      ）二個行車動作時間僅相隔為21秒，由原告行車動作順暢
      之情況亦得見，亦無原告所述因急煞車故會導致「停滯約
      66秒後無法行駛」而必須停車之狀況，原告主張與上開實
      情並不相符，原告此部分主張應無足採。
　(五)從而，原處分認原告有「非遇突發狀況，在行駛中暫停」
      ，而依道路交通管理處罰條例第43條第1項第4款、第63條
      第1項、第24條、第85條第1項之規定，裁處原告罰鍰1800
      0元，並記違規點數3點，並應參加道路交通安全講習，核
      無違誤，原告訴請撤銷，難認有理由，應予駁回。
六、本件判決基礎已臻明確，兩造其餘攻防方法及訴訟資料經本
    院斟酌後，核與判決結果不生影響，爰不一一詳予論述，併
    此敘明。
七、本件第一審裁判費為300 元，應由原告負擔，爰確定第一審
    訴訟費用額如主文第2 項所示。　
據上論結，本件原告之訴為無理由，依行政訴訟法第237條之8第
1項、第98條第1項前段，判決如主文。　　　
中　　華　　民　　國　　110 　年　　12　　月　　20　　日
                  行政訴訟庭　法　官　李毓華
以上正本係照原本作成。
如不服本判決，應於判決送達後20日內，向本院提出上訴狀並表
明上訴理由（原判決所違背之法令及其具體內容或依訴訟資料可
認為原判決有違背法令之具體事實），其未載明上訴理由者，應
於提出上訴後20日內向本院補提理由書（上訴狀及上訴理由書均
須按他造人數附繕本，如未按期補提上訴理由書，則逕予駁回上
訴），並應繳納上訴裁判費新臺幣750元。
中　　華　　民　　國　　110 　年　　12　　月　　22　　日
                              書記官  劉文倩